【裁判字號】    90,上易,1401
【裁判日期】    901004
【裁判案由】    賭博
【裁判全文】
臺灣高等法院臺南分院刑事判決              九十年度上易字第一四一號    Ｇ
      上  訴  人
      即  被  告  甲  ○  ○
右上訴人因賭博等案件，不服中華民國九十年八月七日台灣嘉義地方法院九十年度易
字第五八六號第一審判決（起訴案號：台灣嘉義地方法院檢察署九十年度偵字第三一
二二號），提起上訴，本院判決如左：
      主      文
上訴駁回。
      事      實
一、甲○○曾於民國（下同）八十二年間犯賭博罪，經台灣嘉義地方法院判處有期徒
    刑六月，於八十二年五月廿二日執行完畢。仍不知悔改，竟基於意圖營利之概括
    犯意，連續自八十六年二月起至同年四月間止，在嘉義縣朴子市大榔「正聲廣
    播電台」斜對面倉庫，聚集乙○○等不特定多數人，以附表所示港式「四星」方
    式，經營「六合彩」賭博，供賭客簽賭。乙○○於上揭期間，計連續向甲○○簽
    賭四星六合彩四次。嗣因雙方簽賭金糾紛，甲○○竟於九十年三月廿一日上午九
    時廿分許，持木質握柄利刃一支（長約二尺、寬五公分，未扣案），至乙○○嘉
    義縣朴子市○○路四二號住處，向其父丙○○恫稱：三日內如不將乙○○交出，
    即不姓沈等足以危害人身安全言語，使丙○○心生畏懼，致生危害於安全。
二、案經嘉義縣警察局朴子分局報請臺灣嘉義地方法院檢察署檢察官偵查起訴。
      理      由
一、訊據上訴人即被告供承乙○○曾找伊簽賭「四星」六合彩，及於右揭時地，持刀
    至丙○○住處找乙○○之事實（詳原審卷廿八頁）。惟矢口否認有經營六合彩及
    恐嚇丙○○犯行，辯稱：伊於八十六年已無經營六合彩，係乙○○委請伊代簽六
    合彩，伊因已代乙○○墊出六合彩簽賭金，但乙○○僅給伊一紙廿萬元票據，且
    復表示沒錢，須俟渠出監始能還錢；當時伊所拿刀子，係給小孩玩塑膠刀，伊隨
    身攜帶乃怕放在機車會遺失云云。經查：
  (一)被告右揭時地聚眾經營「六合彩」賭博，供乙○○簽賭六合彩致積欠簽賭金之事
    實，已據證人乙○○於警訊及偵審時指訴甚詳（詳警卷第五頁、偵查卷十二頁背
    面、原審卷十四頁），並據乙○○父親丙○○於警訊供明在卷（詳警卷第六頁背
    面）。即被告於本院亦供承，其於八十六年有經營六合彩，乙○○委託伊簽賭，
    賭金係伊先墊出，乙○○給祇一紙廿萬元票據等語（詳本院卷廿一頁）。被告復
    於警訊供承，乙○○向伊簽賭六合彩所欠賭金，雖開支票給伊，但未兌現，計欠
    六十四萬元等語（詳警卷第二頁）。由是觀之，顯見被告確有於八十六年間，經
    營六合彩賭博事實。參諸證人乙○○供稱：伊向被告簽六合彩欠九十餘萬元，為
    償還積欠被告賭債，致偽造其母親支票，而遭判處有期徒刑三年六月在案等語（
    詳原審卷廿九頁），有台灣嘉義地方法院八六年度訴字四九一號判決正本一份在
    卷可參（詳原審卷六頁），益見證人乙○○及丙○○二人所供屬實。本件固未扣
    有被告經營六合彩證物，然證人乙○○及丙○○二人所供，應已足補強被告前揭
    自白賭博犯行之證據。被告經營六合彩賭博犯行，事證已明，應堪認定。
  (二)另被告於右揭時地持刀，以恐嚇丙○○等情，業據證人丙○○於警偵訊時指訴歷
    歷。參以證人乙○○與被告確有金錢糾紛，已如前述。又被告於原審再三要求證
    人乙○○清償債務（詳原審卷卅頁），更適足認被告係出於索債動機，乃對被害
    人丙○○施以恐嚇，要非無據。另證人丙○○於原審證稱：被告當時拿刀來找伊
    ，有出示刀刃嚇伊等語（詳原審卷十四頁），併於警訊時供證：甲○○係持木製
    握把利刀一支至伊住宅（詳警卷第七頁），並有證人丙○○手繪該刀刃形狀，有
    手繪圖形一份在卷可佐（詳警卷十頁）。又被告對丙○○恫嚇：「三日內如不交
    出人，即不姓沈」等語，斯時被告手中正持利刃，客觀上應足令丙○○身體有受
    危害可能。又被害人丙○○案發時，主觀上確因此心生畏懼，亦據被害人丙○○
    於警偵訊供明在卷（詳警卷六、七頁、偵查卷十二頁背面）。衡乎上揭各情，彼
    此均相符合，堪信證人乙○○、丙○○所為指訴均屬真實。至被告於原審庭呈白
    色玩具塑膠刀一把，以為佐證其案發時所攜帶刀子乃玩具塑膠刀云云。惟被告前
    往丙○○住處時，並未偕同小孩前往，且其目的係要向乙○○索債。準此以解，
    被告豈有隨身攜帶玩具塑膠刀可能？況塑膠玩具刀非貴重物品，應無遺失之虞。
    被告堂堂成年男子，更無隨身攜帶小孩玩具之理。被告所辯，案發時所持刀械，
    係其於原審庭呈玩具塑膠刀，為狡飾之詞，委無可取。
  (三)綜上被告所辯，為卸責之詞，不足採信。本件事證明確，被告犯行，堪予認定。
二、查被告經營六合彩聚眾賭博，核其所為，係犯刑法第二百六十八條意圖營利提供
    賭博場所及意圖營利聚眾賭博罪。又被告持刀恫嚇被害人丙○○，係另犯刑法第
    三百零五條恐嚇罪。被告經營六合彩部分，係一行為觸犯意圖營利提供賭博場所
    及意圖營利聚眾賭博罪，為想像競合犯，應依刑法第五十五條前段規定，從一重
    意圖營利聚眾賭博罪論處。被告先後多次聚眾賭博犯行，時間緊接，手段相同，
    顯係基於概括犯意反覆為之，為連續犯，應依刑法第五十六條規定，論以一罪，
    並依法加重其刑。又被告所犯意圖營利聚眾賭博及恐嚇罪，二罪犯意各別，行為
    互殊，應依刑法第五十條規定，分論併罰。又被告曾於八十二年間犯賭博罪，經
    判處有期徒刑六月，於八十二年五月廿二日執行完畢，有臺灣高等法院被告全國
    前案紀錄表一份在卷可按，就被告所犯意圖營利聚眾賭博罪部分，被告係於五年
    內再犯有期徒刑以上之罪，為累犯，應依刑法第四十七條規定，就被告所犯意圖
    營利聚眾賭博罪部分，遞加其刑。至被告持往恫嚇被害人丙○○木製刀械一把，
    並未扣案，雖為被告所有且供犯罪所用，為免日後執行困難，爰不予宣告沒收，
    附此說明。
三、公訴意旨另以：被告前揭犯行，併涉有刑法第二百六十六條第一項前段普通賭博
    罪嫌云云。惟按時效已完成者，應諭知免訴判決，刑事訴訟法第三百零二條第二
    款定有明文。又刑法第二百六十六條第一項前段賭博罪，其法定刑為一千元以下
    罰金，追訴權時效期間，依刑法第八十條規定為一年。被告自八十六年四月經營
    六合彩行為完成時起，迄九十年五月廿三日起訴時止，已歷時四年有餘。顯見已
    逾追訴期間，其追訴權時效已完成，依上揭規定，原應就此部分諭知被告免訴。
    然公訴意旨，認此部分與前開意圖營利賭博有罪判決部分，為想像競合犯，有裁
    判上一罪關係，本院就此部分，爰不另為諭知免訴判決，併此敘明。
四、原審以被告罪證明確，因予適用刑法第五十六條、第二百六十八條、第三百零五
    條、第五十五條前段、第四十七條、第四十一條第一項前段，罰金罰鍰提高標準
    條例第一條前段、第二條規定，併審酌被告曾有賭博犯行、被告犯行助長社會僥
    倖心理，使人廢時失業，趨於遊惰，及所生危害程度、被告正值壯年，竟持刀恐
    嚇他人，暨犯後態度等一切情狀，對被告恐嚇及連續賭博犯行，依序量處拘役四
    十日、有期徒刑五月，並均諭知所處拘役及有期徒刑，如易科罰金，均以三百元
    折算一日之標準，以資懲儆。本院經核原判決認事用法，均無違誤，量刑亦稱妥
    適。被告上訴意旨，猶執前詞，否認犯罪，並指摘原判決量刑過重，均無理由，
    應予駁回。
據上論斷，應依刑事訴訟法第三百六十八條，判決如主文。
本案經檢察官羅清溪到庭執行職務。
中    華    民    國      九十      年      十      月        四        日
                                  臺灣高等法院臺南分院刑事第五庭
              審判長法官  茆    臺    雲
                                            法官  蔡    長    林
                                            法官  董    武    全
右正本證明與原本無異。
不得上訴。
                                      法院書記官  黃    全    忠
中    華    民    國      九十      年      十      月        九        日
附錄本件論罪科刑法條全文：
刑法第二百六十八條：
意圖營利，供給賭博場所或聚眾賭博者，處三年以下有期徒刑，得併科三千元以下罰
金。
刑法第三百零五條：
以加害生命、身體、自由、名譽、財產之事，恐嚇他人致生危害於安全者，處二年以
下有期徒刑、拘役或三百元以下罰金。
附表：
┌──┬────┬───┬────┬───────┬─────┬────┐
│編號│簽賭種類│價額  │簽賭號碼│核對方式      │中獎方式  │彩金    │
├──┼────┼───┼────┼───────┼─────┼────┤
│01  │港式四星│新台幣│01至47選│每星期二、四，│香港六合彩│簽中者可│
│    │        │七元  │二位數。│核對香港六合彩│六個號，如│得七百倍│
│    │        │      │        │四七個號碼，每│有四個相符│彩金。未│
│    │        │      │        │次簽選四個號碼│即屬中獎。│中者賭資│
│    │        │      │        │              │          │歸甲○○│
└──┴────┴───┴────┴───────┴─────┴────┘


司法院資訊處製作；財團法人民間司法改革基金會備份。
